【裁判字號】    91,交易,61
【裁判日期】    920630
【裁判案由】    業務過失傷害等
【裁判全文】
臺灣新竹地方法院刑事判決                          九十一年度交易字第六一號
    公  訴  人  臺灣新竹地方法院檢察署檢察官
    被      告  乙○○
                丁○○
右列被告等因業務過失傷害等案件，經檢察官提起公訴（九十年度偵續字第五一號）
，本院判決如左：
    主  文
乙○○從事業務之人，因業務上之過失傷害人，處拘役肆拾日，如易科罰金，以佰
元折算壹日。
丁○○公訴不受理。
    事  實
一、乙○○平日以駕駛計程車為業，係以駕駛車輛為業務之人。八十九年十月二十二
    日晚間八時五分許，丁○○（業經甲○○撤回告訴，詳後述）騎乘車號ＢＵＲ－
    一六七號機車，其後搭載甲○○，沿臺一線從新竹往楊梅方向行駛，適行經新竹
    縣湖口鄉湖南村臺一線與中山路交岔口時，明知自己行車方向之號誌已轉為黃燈
    ，表示紅燈即將顯示，屆時將失去通行路權，尚未進入交岔路口之車輛不得進入
    路口，且該路段速限為每小時四十五公里，竟貿然以每小時六十至七十公里之速
    度繼續直行，欲搶在號誌轉為紅燈前通過該交岔路口，但尚未完全通過該交岔路
    口時號誌即轉為紅燈，而原本於該交岔路口中山路往新湖口方向因紅燈停駛正等
    待燈號變化之乙○○，見己之行車方向號誌由紅燈轉為綠燈，即欲起步通過，但
    其本應注意車前狀況，隨時採取必要之安全措施，且依當時情形，乙○○駕駛之
    車號ＮＰ－三七二號營業用小客車已在中山路往新湖口方向因紅燈之故停駛一段
    時間，應可注意該交岔路口內是否尚有臺一線方向之車輛未完全通過該路口，又
    當時天候晴、夜間有照明光線、路面乾燥、無缺陷、亦無障礙物、視距良好，並
    無不能注意之情事，乙○○卻疏未注意，立即直行進入該交岔路口內，致煞車不
    及，車頭正前方與丁○○騎乘之前述機車右後方發生碰撞，丁○○與後座之甲○○當場飛離機車跌落地面，丁○○因而受有右背部五公分擦傷、左手肘二處二ｘ
    二公分擦傷、左胸三公分擦傷、左膝五公分擦傷、右手腕、右足及右小腿挫傷等
    傷害，甲○○則受到右股骨骨折、右脛骨粉碎性骨折、右踝骨骨折、下巴挫傷等
    傷害。
二、案經丁○○、甲○○訴由新竹縣警察局竹北分局報請臺灣新竹地方法院檢察署檢
    察官偵查起訴。
    理  由
壹、有罪部分：
一、訊據被告乙○○固坦承以駕駛計程車為業，且於右揭時地駕駛上開營業用小客車
    與被告（亦為告訴人，以下均僅稱被告）丁○○騎乘之前述機車發生車禍，惟矢
    口否認有何過失，辯稱：當時其為該交岔路口中山路往新湖口方向紅綠燈前之第
    二輛車，其行車方向之燈號轉為綠燈後，便跟隨第一輛車往前直行，駛入路口中
    間時，突然被告丁○○騎乘之機車便撞過來，車前之保險桿因此有所損壞，車牌
    也撞掉了，本件車禍是因被告丁○○闖紅燈造成的；然訊之被告丁○○則否認闖
    紅燈，反指訴闖紅燈者為被告乙○○。
二、經查，右揭時地，被告乙○○駕駛之ＮＰ－三七二號營業用小客車與被告丁○○
    騎乘之ＢＵＲ－一六七號機車發生撞擊，當時丁○○機車後座附載告訴人甲○○
    ，為被告乙○○所是認，並有道路交通事故調查報告表之事故現場圖一份及被告
    乙○○於本院審理時提出之車損照片二幀附卷可憑，而被告丁○○因本件車禍受
    有右背部五公分擦傷、左手肘二處二ｘ二公分擦傷、左胸三公分擦傷、左膝五公
    分擦傷、右手腕、右足及右小腿挫傷等傷害，告訴人甲○○則受到右股骨骨折、
    右脛骨粉碎性骨折、右踝骨骨折、下巴挫傷等傷害，亦有長庚紀念醫院診斷證明
    書二紙附於偵查卷內可稽，是以，被告丁○○、告訴人甲○○均因本件車禍撞擊
    而受有上開傷害之事實，應可認定。
三、關於右揭時間，被告丁○○騎乘機車駛入上開交岔路口時是否有超速搶黃燈之情
    形，被告丁○○於發生車禍當晚九時，在新竹縣湖口鄉仁慈醫院接受第一次警訊
    中，即坦認：「我騎重機ＢＵＲ－一六七，那時我要通過肇事路口時突然變黃燈
    ，於是我加速行駛超過，這時有一部營小客車ＮＰ－三七二由軍功路往新湖口方
    向行騎也速度很快的衝過來，於是就發生車禍了‧‧（問：你當時時速是多少？
    ）大約六十至七十公里」（見九十年度偵字第二六六九號卷第六頁反面）。而告
    訴人甲○○之母楊清香在本件車禍發生後八個多月，因認處理車禍之警員即證人
    賴國堂行事草率，蒐證不全，致使被告二人之罪責無法釐清，檢察官未予起訴，
    而於九十年七月二十日向新竹縣警察局、內政部警政署陳情，陳情書中記載：「
    ‧‧另賴警員至長庚醫院製作甲○○筆錄，當甲○○陳述車禍發生經過，說丁○○當時是闖黃燈，然賴警員卻訓斥甲○○，並說筆錄他不能這樣製作，而甲○○
    也不能這樣陳述，只能說是紅燈或綠燈，結果甲○○在賴警員的誤導後才說丁○○是綠燈通過‧‧」，亦有陳情書影本、新竹縣警察局九十年八月三日函覆影本
    各一份在卷可查（見九十年度偵續字第五一號卷第二七頁）。衡情，車禍發生後
    第一時間之記憶最為鮮明，且行為人或被害人均較無時間可琢磨掩飾說辭，不像
    後續因面臨民刑事責任時，較有可能為脫免罪責或企圖取得賠償而避重就輕，甚
    至完全改變前供，況且，楊清香因認其女甲○○權益遭受重大影響始提出陳情，
    陳情書前述所載復與被告丁○○第一次警訊供詞相符，是被告丁○○於車禍發生
    當晚於醫院製作之第一次警訊筆錄，較諸其嗣後改稱：「通過停止線時是綠燈，
    但經過十字路口時號誌變黃燈」，實以前者為可取。告訴人甲○○對此部分之說
    詞則前後不一，警訊、偵查中均指述機車是綠燈通過交岔路口，於本院調查時卻
    改口沒注意燈號，騎到十字路口中間才看到是黃燈。查告訴人甲○○自承本件車
    禍發生時與被告丁○○為男女朋友關係，嗣後被告二人互相推卸責任，其甚表不
    滿，並參以其母楊清香陳情書之內容，堪可認定告訴人先後所言，或可能礙於警
    員權威，或可能慮及車禍發生時其與被告丁○○之特殊關係，或可能考量將來民
    事受償等因素，而不可遽信。
四、關於被告丁○○騎乘機車駛入上述交岔路口後，尚未通過該交岔路口時號誌即轉
    為紅燈，而被告乙○○見己之行車方向號誌由紅燈轉為綠燈，疏未注意車前狀況
    ，隨時採取必要之安全措施，立即直行進入該交岔路口內，致煞車不及，二車發
    生相撞一節，被告丁○○雖指稱其駛入交岔路口後，看到右方（即被告乙○○車
    輛方向）之停止線上停著一輛白色喜美小客車，被告乙○○的車從喜美車後竄路
    肩駛出，故應是被告乙○○闖紅燈，被告乙○○雖亦否認有何過失，然查：
（一）本件車禍發生在臺一線與新竹縣湖口鄉○○村○○路之交叉路口內，被告丁○○、乙○○分別行駛於臺一線、中山路上，此交叉路口有行車管制號誌，當時
      號誌正常，為被告二人、告訴人甲○○所不爭執，且有交通事故調查報告表、
      新竹縣警察局九十一年九月二十六日函在卷可稽，已無疑義，而黃燈與綠燈不
      能並存，亦無可能交叉路口各方向均同時顯示綠燈，是以，被告乙○○、丁○○其中一方必然有未遵守號誌行駛之情形，又此牽涉過失責任甚鉅，被告二人
      之利害關係則完全相反，告訴人甲○○之前後說詞復有上述之瑕疵，自不得僅
      憑被告二人或告訴人甲○○彼此間之指訴，逕予採認之。
（二）查被告丁○○騎乘機車駛入上開交岔路口時，確有超速搶黃燈之情形，已如前
      述，依據一般交通號誌之設計原理，黃燈表示紅燈即將顯示，是黃燈時間極為
      短暫，而當被告丁○○方向之號誌由黃燈轉為紅燈後，被告乙○○方向之號誌
      自可推認由紅燈轉為綠燈，黃燈顯示之時間既然甚短，通過該交岔路口復需要
      一段時間，機率上，被告丁○○尚未完全通過交岔路口但其行駛方向之燈號即
      轉為紅燈之可能性甚高，從而，被告乙○○闖紅燈之可能性應較遵從綠燈通行
      之可能性為低。其次，證人丙○○於本院訊問時結證稱：車禍發生時，其在被
      告乙○○後方行駛於同一方向，因地形稍微斜傾且有坡度，其可看到被告乙○○是紅綠燈前第二輛車，其則為第五或第六部車，紅燈轉為綠燈後，前方車輛
      開始前進，便看到交岔路口處告訴人甲○○從機車上掉下來，之後其曾幫忙告
      訴人甲○○把斷掉的腳固定，搬上救護車等語（見本院九十一年九月二日訊問
      筆錄）。雖證人丙○○係車禍發生後一年多始到庭作證，告訴人甲○○對其亦
      表示無印象，但告訴人甲○○亦陳稱車禍發生救護車來到後，現場有很多人幫
      忙其包紮傷口，將其送上救護車，另參以卷附交通事故調查報告表之事故現場
      圖及事後本院委請警局拍攝之該交岔路口照片所示，中山路往新湖口方向進入
      交岔路口前確為一稍微傾斜之道路，再考諸前述被告乙○○闖紅燈之可能性應
      較遵從綠燈通行之可能性為低之推論，復無積極證據可資證明被告乙○○有闖
      越紅燈之事實，是證人丙○○所證被告乙○○係號誌轉為綠燈後直行進入交岔
      路口等情，尚可採信。公訴意旨認被告乙○○未依交通號誌行駛，實有未洽。
（三）按汽車駕駛人雖可信賴其他參與交通之對方亦能遵守交通規則，同時為必要之
      注意，謹慎採取適當之行動，而對於不可知之對方違規行為並無預防之義務，
      然因對於違規行為所導致之危險，若屬已可預見，且依法律、契約、習慣、法
      理及日常生活經驗等，在不超越社會相當性之範圍應有注意之義務者，自仍有
      以一定之行為避免結果發生之義務。因此，關於他人之違規事實已極明顯，同
      時有充足之時間可採取適當之措施以避免發生交通事故之結果時，即不得以信
      賴他方定能遵守交通規則為由，以免除自己之責任，最高法院著有七十四年台
      上字第四二一九號判例、八十四年台上字第五三六０號判例可供參照。承前所
      述，被告乙○○固堪認係遵從交通號誌直行，惟汽車行駛時，應注意車前狀況
      ，隨時採取必要之安全措施，道路交通安全規則第九十四條第三項定有明文。
      本件依當時情形，被告乙○○駕駛之營業用小客車已在中山路往新湖口方向因
      紅燈之故停駛一段時間，且被告丁○○係搶黃燈駛入該交岔路口，尚非闖越紅
      燈，被告乙○○見己方號誌轉為綠燈表示准許車輛直行時，應可注意該交岔路
      口內是否尚有臺一線方向之車輛未完全通過該路口，又當時天候晴、夜間有照
      明光線、路面乾燥、無缺陷、亦無障礙物、視距良好，並無不能注意之情事，
      被告乙○○卻疏未注意，立即駕車直行進入該交岔路口內，致煞車不及，車頭
      正前方與被告丁○○騎乘之機車右後方發生碰撞，造成告訴人甲○○、被告丁○○受到右開傷害，被告乙○○自有未注意車前狀況之過失，且衡諸上開各情
      ，被告丁○○超速暨搶黃燈行駛在先，過失程度較被告乙○○為大，堪可認定
      被告乙○○駕駛上開營業用小客車未注意車前狀況為本件車禍之肇事次因，被
      告丁○○騎乘機車超速且未依號誌指示行駛為本件車禍之肇事主因，但被告丁○○之過失行為，仍無足解免被告乙○○之罪責。
（四）至於台灣省竹苗區車輛行車事故鑑定委員會就本件車禍鑑定結果（見卷附該會
      九十一年十二月十六日竹鑑字第九一一三六二號函及鑑定意見書），雖同認被
      告丁○○騎乘機車未依號誌指示行駛為本件車禍之肇事原因，但漏未注意被告
      乙○○駕駛之營業用小客車停駛於紅綠燈前已有一段時間，且被告丁○○係搶
      黃燈駛入該路口，尚非闖越紅燈，被告乙○○見號誌轉為綠燈表示准許車輛直
      行時，應可注意該交岔路口內是否尚有臺一線方向之車輛未完全通過該路口，
      並無措手不及之情事，是台灣省竹苗區車輛行車事故鑑定委員會之鑑定結果認
      為被告乙○○措手不及無肇事因素，容有瑕疵，尚不可採。又臺灣省車輛行車
      事故覆議鑑定委員會對於本件之覆議結果（見卷附該會九十二年三月三日府覆
      議字第九二一００二三號函），雖認「若證人楊君（即證人戊○○）所言屬實
      ，同意原鑑定意見」，但查，台灣省竹苗區車輛行車事故鑑定委員會之鑑定結
      果係採用證人丙○○之說詞而為研判，並非採納證人戊○○之證述，有上開鑑
      定意見書在卷可查，臺灣省車輛行車事故覆議鑑定委員會卻逕自加入「若證人
      楊君所言屬實」之前提，實令人無法明瞭其覆議意見之真意為何。況且，證人
      戊○○固於警訊及本院調查時證稱：其於右揭時地係該交岔路口中山路往新湖
      口方向紅綠燈前之第一輛車，被告乙○○駕駛之前述營業用小客車跟在後面，
      是第二輛車，綠燈後其先直行穿越路口，聽到很大的聲響，便靠邊下來看，因
      同方向並無其他車輛超越，而被告乙○○之車輛及傷者都停在交岔口中央，可
      確定跟在後面的就是被告乙○○（見九十年度偵字第二六六九號卷第九頁、本
      院九十一年九月二日訊問筆錄）。然證人戊○○於本院九十一年九月二日調查
      時亦證稱其起步或通過交岔路口時，均未看照後鏡，則證人戊○○如何得以確
      定跟在後者係被告乙○○？證人戊○○復表示其通過路口時車速僅二十公里，
      確定左右二邊均無來車才通過交岔路口，被告乙○○亦稱其與被證人戊○○僅
      隔一個車身之距離（亦見本院同日筆錄），倘若證人戊○○所言為真，依據交
      通事故調查報告表之事故現場圖所示，該交岔路口並不長，車禍後被告黃大陽
      駕駛之小客車停在路口中央處，被告丁○○之機車重量較輕，則彈至路邊，顯
      然車禍發生地點應係交岔路口中央，以被告丁○○坦認時速六十至七十公里之
      高速，為何行至路口中央時竟撞擊到中山路方向通過路口之第二輛車，而非第
      一輛車？凡此顯與經驗法則不符，證人戊○○所述委不可取，臺灣省車輛行車
      事故覆議鑑定委員會所指之「若證人楊君所言屬實」之前提，無從成立，右開
      覆議結果亦無由採為有利於被告乙○○之認定。
五、綜合上情，被告乙○○駕駛上開營業用小客車直行駛入前述交岔路口時，應注意
    車前狀況，隨時採取必要之安全措施，且依當時情形並非不能注意，竟疏未注意
    該交岔路口內尚有臺一線方向被告丁○○騎乘之上開機車並未完全通過該路口，
    而立即直行進入該交岔路口內，致煞車不及，發生本件車禍，其有過失自明；另
    被告丁○○、告訴人甲○○分別因本件車禍受有右揭傷害，已如前述，且與被告
    乙○○之過失行為間具有相當因果關係。是以，本件事證已臻明確，被告乙○○
    之犯行堪以認定。
六、查被告乙○○平日以駕駛計程車為業，係以駕駛車輛為業務之人。核被告乙○○
    所為，係犯刑法第二百八十四條第二項前段之業務過失傷害罪。被告乙○○以一
    行為同時致被告丁○○、告訴人甲○○受傷，乃一行為觸犯二同種罪名之想像競
    合犯，依刑法第五十五條前段規定，從一業務過失傷害罪論處。爰審酌被告乙○○並無犯罪前科，有臺灣新竹地方法院檢察署刑案資料查註紀錄表及臺灣高等法
    院被告全國前案紀錄表各一紙在卷可按，素行尚佳，因一時不慎，致有本件犯行
    ，並參酌被告乙○○之過失情節、過失程度尚輕，被告丁○○之過失程度較重，
    ，被告丁○○與告訴人甲○○分別受傷之程度，及被告乙○○迄本院辯論終結時
    猶未能與被告丁○○、告訴人甲○○達成和解，犯後否認犯行等一切情狀，量處
    如主文所示之刑，並諭知易科罰金之折算標準，以示懲儆。又被告乙○○行為後
    ，刑法第四十一條業於九十年一月四日修正為「犯最重本刑為五年以下有期徒刑
    以下之刑之罪，而受六個月以下有期徒刑或拘役之宣告，因身體、教育、職業、
    家庭之關係或其他正當事由，執行顯有困難者，得以一元以上三元以下折算一日
    ，易科罰金。但確因不執行所宣告之刑，難收矯正之效或難以維持法秩序者，不
    在此限。」「併合處罰之數罪，均有前項情形，其應執行之刑逾六月者，亦同。
    」並於同年月十日公布施行，於同年月十二日生效，雖就本案法定刑為有期徒刑
    一年以下之罪部分，不生新舊法有利被告乙○○與否之比較，惟因法律既已修正
    如上，本院自應援刑法第二條第一項前段之規定，適用裁判時之法律，附此敘明
    。
貳、公訴不受理部分：
一、按告訴乃論之罪，告訴人於第一審辯論終結前得撤回其告訴，又告訴經撤回者，
    應諭知不受理之判決，刑事訴訟法第二百三十八條第一項、第三百零三條第三款
    定有明文。
二、查本件告訴人甲○○告訴被告丁○○傷害案件，公訴人認被告丁○○係觸犯刑法
    第二百八十四條第一項前段過失傷害罪嫌，依同法第二百八十七條之規定，須告
    訴乃論。茲據告訴人甲○○具狀撤回告訴，有九十二年六月十日撤回告訴狀一紙
    在卷可按，依照首開說明，被告丁○○部分自應諭知不受理之判決。
據上論斷，應依刑事訴訟法第二百九十九條第一項前段、第三百零三條第三款，刑法
第二條第一項前段、第二百八十四條第二項前段、第五十五條、修正後第四十一條第
一項前段，罰金罰鍰提高標準條例第一條前段、第二條，判決如主文。
本案經檢察官鍾曉亞到庭執行職務。
中      華      民      國    九十二    年      六      月     三十     日
                              臺灣新竹地方法院交通法庭
                                  法  官  李珮瑜
右正本證明與原本無異。
如不服本判決，應於判決送達後十日內向本院提出上訴狀（應附繕本），上訴於臺灣
高等法院。
                                  書記官  龔紀亞
中      華      民      國    九十二    年      六      月     三十     日
附論罪科刑法條：
中華民國刑法第二百八十四條第二項
從事業務之人，因業務上之過失傷害人者，處一年以下有期徒刑、拘役或一千元以下
罰金，致重傷者，處三年以下有期徒刑、拘役或二千元以下罰金。


司法院資訊處製作；財團法人民間司法改革基金會備份。
